臺灣新竹地方法院刑事判決　　　　　　　　　　　　　九十一年度易字第四七四號
　　公　訴　人　臺灣新竹地方法院檢察署檢察官
　　被　　　告　丙○○
右列被告因贓物案件，經檢察提起公訴（九十一年度偵字第二四六四號），本院判決
如左：
    主  文
丙○○連續牙保贓物，處有期徒刑肆月，如易科罰金以參佰元折算壹日。
    事  實
一、丙○○明知姓名、年籍不詳，綽號「阿南」之成年男子，所持有之車號ＭＷＯ－
    六三七號重機車（原為甲○○所有，於民國八十九年十一月三日晚上九時三十分
    許，在新竹縣新豐鄉○○村○○街失竊）、ＢＡＷ－二七五號重機車（原為丁○○所管有，於八十九年十一月二十三日上午七時三十分許，在新竹市○○路一三
    四巷三十六號前失竊），均屬來路不明之贓物，竟基於牙保贓物之概括犯意，連
    續於八十九年十一月五日晚上六時三十分許及同年月二十五日上午九時許，分別
    在新竹縣湖口鄉○○路便利商店前及新竹縣湖口鄉○○○路三十五號前，各以新
    台幣（下同）一萬二千元之價格，居間介紹予知情之菲律籍外籍勞工ＣＥＳＡＲ
      ＰＡＰＡ（即ＧＵＮＤＡＮ  ＴＩＴＯＴ【以下均簡稱為官迪多】，業經本院
    以九十年度易字第三一九號判決確定）。嗣於八十九年十二月一日十時許，經警
    在新竹縣湖口鄉○○○街六九號宿舍查獲上開遭解體之機車，始得知上情。
二、案經新竹縣警察局竹北分局報請臺灣新竹地方法院檢察署檢察官偵查起訴。
    理  由
一、訊據被告丙○○矢口否認涉有上開贓物犯行，辯稱：伊只有介紹「阿南」與官迪
    多認識，其他的事情，都不知道，車號ＭＷＯ－六三七號、ＢＡＷ－二七五號二
    台機車是他們二人自己去交易的云云。經查：
（一）車號ＭＷＯ－六三七號之重機車係被害人甲○○所有，於八十九年十一月三日
      晚上九時三十分許在新竹豐鄉○○村○○街失竊；而車號ＢＡＷ－二七五號重
      機車係被害人丁○○所管有，於八十九年十一月二十三日上午七時三十分許，
      在新竹市○○路一三四巷三十六號前失竊等情，分別據被害人甲○○及丁○○
      於警訊時陳明在卷，並有贓物認領保管單二張、查獲時已遭拆解之機車照片十
    三幀及車輛竊盜、車牌失竊資料個別查詢報表二件在卷可稽（見八十九年度偵
      字第六九０九號偵查卷第四十四頁、第四十六頁、第四十七頁至第五十三頁、
      第六十一頁、第六十四頁），是上開二輛機車係被害人甲○○及丁○○所失竊
      之贓物，至堪認定。
（二）被告於警訊時供陳，伊有賣贓車給官迪多，共賣二部機車給官迪多，一部賣一
      萬二千元，共計二萬四千元。一台是引擎號碼是五ＣＡ－二０四九一二號，另
      一台引擎號碼是ＲＰ０二八三四一號，機車是綽號「阿南」之男子牽給伊的，
      和「阿南」是朋友關係，賣車給官迪多沒有分到半毛錢。車號ＭＷＯ－六三七
      號之機車是在八十九年十一月五日晚上六時三十分許，在新竹縣湖口鄉○○路
      便利商店將車交給官迪多，另於八十九年十一月二十五日九時左右，在新竹縣
      湖口鄉○○○路三十五號將另一台車交給官迪多（見上開偵查卷第十頁至第十
      二頁）；其於偵查中亦供稱：「（官迪多要買車，為何找阿南，不找中古車行
      ？）因為官迪多說錢不多，要買便宜車，我即找贓車給他，我純粹義務幫忙，
      我與官迪多均知該車是贓車。」等語（見上開偵查卷第七十一頁反面、第七十
      二頁正面）。另被告於本院另案竊盜案件調查時供陳：「（你給外勞幾台機車
      ？）二台車。」、「（二台車那裏來的？）是一個叫阿南（綽號）給我的，他
      是田秀源的朋友，我知道是偷來的。」、「（那二台車是那二台？）ＭＷＯ－
      六三七、ＢＡＷ－二七五。」、「（另外那二台，賣給外勞官迪多的，阿男在
      何時給你的？）我只是仲介他們買賣。」等語（見上開偵查卷第二十六頁、第
      二十七頁）；「（是否偷車號ＭＷＯ－六三七、ＢＡＷ－二七五號機車，得手
      後賣給外勞ＧＵＮＤＡＮＴＩＴＯＴＳ？）不是，是我朋友阿南偷的，他住新
      豐他的真名我不知道。」等語（見本院九十年度易字第一二一號刑事卷宗第一
      ０七頁），核與同案被告官迪多所述情節大致相符，是被告上開所辯，顯係事
      後圖卸刑責之詞，不足採信。本案事證明確，被告犯行，應堪認定。
二、核被告所為，係犯刑法第三百四十九條第二項之牙保贓物罪。被告先後二次牙保
    贓物犯行，時間緊接，方法相同，觸犯構成要件相同之罪，顯係基於概括犯意為
    之，為連續犯，依刑法第五十六條之規定，以一罪論，並依法加重其刑。又行為
    後法律有變更者，適用裁判時之法律，但裁判前之法律有利於行為人者，適用最
    有利於行為人之法律，刑法第二條第一項定有明文。查被告前開行為後，刑法第
    四十一條業於九十年一月四日修正為「犯最重本刑為五年以下有期徒刑以下之刑
    之罪，而受六月以下有期徒刑或拘役之宣告，因身體、教育、職業、家庭之關係
    或其他正當事由，執行顯有困難者，得以一元以上三元以下折算一日，易科罰金
    。但確因不執行所宣告之刑，難收矯正之效或難以維持法秩序者，不在此限。」
    、「併合處罰之數罪，均有前項情形，其應執行之刑逾六月者，亦同。」，並於
    同年月十日公布施行，於同年月十二日生效，本案被告所犯牙保贓物罪，比較新
    舊法之結果，以變更後之新法對被告有利，依刑法第二條第一項前段之規定，自
    應適用裁判時之新法。爰審酌被告已有不良素行，正值壯年竟不思以正當方法取
    得財物，因此犯罪所生之危害，該等贓物之財產價值，及犯罪後仍否認犯行等一
    切情狀，分別量處如主文所示之刑，並諭知易科罰金之折算標準。
三、公訴意旨另認：被告明知姓名、年籍不詳，綽號「阿南」之成男子所持有之ＩＬ
    Ｍ－六六八號機車，係屬來路不明之贓物，竟於八十九年十月間以一萬二千元之
    價格，居間介紹予知情之菲律賓籍外籍勞工官迪多（業據本院判決確定），此部
    分亦涉犯刑法第三百四十九條第二項之牙保贓物罪嫌。惟犯罪事實應依證據認定
    之，無證據不得推定其犯罪事實，刑事訴訟法第一百五十四條定有明文。訊據被
    告固不否認有騎乘上開機車，惟矢口否認有何贓物犯行，辯稱：伊原有機車因損
    壞，田秀源及阿南說要幫伊修車，費用是四千元，不知為何車拿回來後變成贓車
    。經查，前揭機車係被害人乙○○所管有，於八十九年七月十日早上七時三十分
    許，在新竹縣新豐鄉○○路二三五巷內失竊等情，據被害人乙○○於警訊時指訴
    綦詳，並有車輛竊盜、車牌失竊資料個別查詢報表及贓物認領管單在卷可佐（見
    上開偵查卷第四十三頁、第六十三頁），足認上開機車確係被害人乙○○失竊之
    贓物。次查，被告一再陳稱伊僅居間介紹買賣二輛機車與官迪多，核與官迪多警
    偵訊及本院另案（九十年度易字第三一九號贓物等案件）審理時，所述被告僅售
    予伊二台贓車，車號為ＭＷＯ－六三七、ＢＡＷ－二七五號等情相符，且被告係
    於八十九年十二月一日十二時五分許，騎乘上開機車行經新竹縣湖口鄉○○○路
    三十五號前為警查獲，尚難認被告有將上開機車居間介給售予官迪多之犯行。再
    被告於警訊中自承：「（ＩＬＭ－六六八號車牌現在何處？你是如何行竊該部機
    車？）我不知道車牌現在何處，是一名綽小田的男子行竊該機車給我騎的，我以
    新台幣五千元向小田購得的。」、「（你ＩＴＢ－四八七號重機車現在何處？）
    ＩＴＢ－四八七號重機車遭小田牽走，我現在也不清楚在何處。」、「（ＩＴＢ
    －四八七號遭小田牽走，你是否有報案？我沒報案，我只留下車牌壹面而已，裝
    在贓車ＩＬＭ－六六八號重機車上。」等語（見上開偵查卷第十三頁、第四十頁
    反面）；其於偵查中亦供陳：「（你當時乘懸掛ＩＴＢ－四八七號車牌機車是如
    何來？）這部車是田秀源及阿南以五千元賣給我的，．．．，車牌是ＩＴＢ四八
    七是我原來車子的車牌，是他們幫我換到該部車上的。」等語，是依被告上開所
    言，其所為應係涉犯刑法第三百四十九條第二項之故買贓物罪，惟故買贓物社會
    基本事實與牙保贓物社會基本事實，非屬相同，本院自無法變更起訴法條予以論
    究。綜上所述，既無證據足資證明被告就上開機車有牙保贓物之犯行，且被告所
    涉故買贓物部分，又非本院得併予審究之範圍，然公訴意旨認此部分與前開有罪
    部分有連續犯之裁判上一罪關係，爰不另為無罪之諭知，附此敘明。
四、移送併辦意旨另以：被告於八十九年間，自蔡金華處收受來歷不明之腳踏車一輛
    （為江新旭所有之鎂合金鋼圈腳踏車，於八十八年十二月二十七日七時許，在新
    竹縣湖口鄉○○路八二號一樓倉庫內遭竊，車身編號Ｐ00000000號，係
    案外人梁明煥組裝完成），得手後於八十九年二月間以四千元之價格售予不不知
    情之洪玉蘭，嗣洪玉蘭之孫李汶鴻於八十九年十二月二十三日騎乘該腳踏車行經
    新竹市○○路、和平路交岔口時，為梁明煥發現報案，經警線查獲，因認被告涉
    有收受贓物罪嫌，而與本案有連續犯之裁判上一罪關係云云（九十年度偵字第二
    五０七號）。按刑法第三百四十九條第一項收受贓物罪，所稱之「收受」，係指
    無償取得贓物之行為，最高法院七十二年台非字第六三號判例可資參照。而刑法
    第三百四十九條第二項之故買贓物罪，係指有對價的取得贓物之所有，包括互易
    、代物清償、有對價之消費借貸等，最高法院亦著有八十年台上字第一三一一號
    判例可參。訊據被告對有將上開腳踏車以四千元之價格售予不知情之洪玉蘭之事
    實，坦認不諱，惟矢口否認涉有何贓物犯行，辯稱：該腳踏車係八十九年間向蔡
    金華（綽號阿華）以一台Ｖ八攝影機交換得來，當時是想買腳踏車可在假日載小
    孩出去玩。經查，上開腳踏車係被害人江新旭於八十八年十二月二十七日在新竹
    縣湖口鄉○○路八二號一頁之倉庫內遭竊等情，業據被害人於警訊及本院另案竊
    盜案件調查時指訴綦詳，並有照片五幀附於上開刑事卷第二十四頁至第二十六頁
    可稽，上開腳踏車係被害人江新旭所失竊之贓物，至堪認定。惟不論被告對該腳
    踏車是否有贓物之認識，縱被告明知該腳踏車係屬來歷不明之贓物，惟其係以攝
    影機所易得，而該攝影機亦具有財產上之價值，故被告對該腳踏車並非無償取得
    ，其此部分行為應與收受贓物要件尚屬有間，被告亦應僅有是否構成故買贓物罪
    之問題。而依照司法院大法官會議釋字第一五二號解釋，連續犯須連續數行為而
    犯同一罪名，所謂同一罪名，指構成犯罪要件相同之罪名而言，在同一法條或同
    一項款中，如其犯罪構成要件不同時，不得成立連續犯（參考最高法院六十七年
    度第六次刑庭總會議記錄）。是故買贓物，與收受贓物或牙保贓物之構成要件均
    不合，自不得成立連續犯。故此部分與本案自無何連續犯之裁判上一罪關係可言
    ，亦非本件起訴效力範圍所及，本院自無從併予審理，應檢還由檢察官另行處理
    。
據上論斷，應依刑事訴訟法第二百九十九條第一項前段、第三百條，刑法第二條第一
項前段、第五十六條、第三百四十九條第二項、第四十一條第一項前段，罰金罰鍰提
高標準條例第一條前段、第二條，判決如主文。
本案經檢察劉邦繡到庭執行職務。
中      華      民      國      九十一    年      九      月    十七    日
                                  臺灣新竹地方法院刑事第二庭
                                      法  官  王  鳳  儀
右正本證明與原本無異。
如不服本判決，應於判決送達後十日內向本院提出上訴狀( 應附繕本 )，上訴於
臺灣高等法院。
                                      書記官  陳  進  楷
中      華      民      國      九十一    年      九      月    十九    日
附錄論罪科刑法條：
刑法第三百四十九條第二項：
搬運、寄藏、故買贓物或為牙保者，處五年以下有期徒刑、拘役或科或併科一千元以
下罰金。
